【裁判字號】    99,交聲,206
【裁判日期】    991028
【裁判案由】    違反道路交通管理處罰條例聲明異議
【裁判全文】
臺灣雲林地方法院交通事件裁定         99年度交聲字第206號
原處分機關  交通部公路總局嘉義區監理所雲林監理站
異  議  人
即受處分人  甲○○
上列異議人即受處分人因違反道路交通管理處罰條例案件，對於
交通部公路總局嘉義區監理所雲林監理站民國99年9 月23日裁決
書所為之處分（案號：雲監裁字第裁72-KAK025451號），聲明異
議，本院裁定如下：
    主  文
異議駁回。
    理  由
一、原處分意旨略以：異議人即受處分人甲○○於民國99年8 月
    23日下午2 時30分許，駕駛車號9R-5680 號自用小客車（下
    稱本案自小客車），行經雲林縣土庫鎮○○路與中央路交岔
    路口闖紅燈，為警攔停製單舉發，嗣異議人提出陳述，原處
    分機關交通部公路總局嘉義區監理所雲林監理站認舉發無誤
    ，爰依道路交通管理處罰條例第53條第1 項、第63條第1 項
    第3 款之規定，裁處異議人罰鍰新臺幣（下同）2,700 元，
    並記違規點數3 點在案。
二、聲明異議意旨略以：執勤警員稱其於中央路車道看到伊所駕
    駛本案自小客車左轉時，綠燈已顯示2 秒了，因而認定伊闖
    紅燈，惟伊事後於舉發現場實地量測，自林森路左轉中央路
    ，至少須花費4 秒才能完成，故無法排除伊自路口紅綠燈號
    誌為黃燈或綠燈時才開始由林森路左轉至中央路，即不能排
    除位於中央路上之執勤員警誤判本案自小客車有闖紅燈之情
    形。另執勤員警取締應有明確之科學證據，但本案裝備不齊
    而未採證，僅以「機動性無應採證照片」為由，認為伊違規
    「事證明確」，對伊申訴亦無合理回覆，使伊權益受損，爰
    聲明異議云云。
三、按汽車駕駛人，行經有燈光號誌管制之交岔路口闖紅燈者，
    處1,800 元以上5,400 元以下罰鍰。又汽車駕駛人，有違反
    第53條之情形者，除依原條款處罰鍰之外，並應記違規點數
    3 點。道路交通管理處罰條例第53條第1 項、第63條第1 項
    第3 款分別定有明文。
四、本院之判斷：
  (一)異議人於上揭時、地駕駛本案自小客車沿林森路行駛，行經
    林森路與中央路之交岔路口（路口有紅綠燈號誌）時，左轉
    至中央路，之後即遭中央路上雲林縣警察局虎尾分局土庫分
    駐所警員乙○○以「行經有燈光號誌管制之交岔路口闖紅燈
    」為由，攔停開單舉發，嗣異議人向原處分機關提出陳述，
    原處分機關仍認異議人上開違規屬實，遂於99年9 月23日開
    具雲監裁字第裁72 -KAK025451 號裁決書，依前開規定裁處
    異議人罰緩2,700 元，並依同條例第63條第1 項第3 款，記
    違規點數3 點等情，有雲林縣警察局99年8 月23日雲警交字
    第KAK025451 號舉發違反道路交通管理事件通知單、雲林縣
    警察局虎尾分局99年9 月6 日雲警虎交裁字第0990012167號
    函及原處分機關上開裁決書各1 份在卷可稽，堪信為真實。
  (二)就異議人本案違規之細節，據警員乙○○於本院調查中具結
    證稱：案發當時我要去執行交整勤務，駕車行經中央路往土
    庫之方向，經過林森路與中央路口時，我在中央路上等綠燈
    ，當時我看（中央路）燈號已經變換綠燈後，林森路方向有
    一部異議人的車子闖越紅燈，他是從林森路左轉中央路往北
    港方向，跟我是不同方向，他是左轉，我是中央路直行，而
    中央路這邊號誌顯示綠燈「2 秒後」，我才看到本案自小客
    車越過林森路路口停止線左轉，並不是我看到異議人時，他
    已經完成左轉動作等語甚詳，警員乙○○又自承與異議人並
    無仇怨，衡情應無設詞誣攀異議人之理，況警員執行公務本
    身受行政懲處責任之監督，到庭具結作證更以刑罰擔保其真
    實性，殊無甘冒行政懲處及刑法偽證罪責任而刻意誣陷異議
    人之必要，是警員乙○○前揭證述應無浮誇、虛構之可能。
    另當時路口交通號誌運作正常，已經警員乙○○證述無誤，
    而依一般紅路燈號誌運作之原理，林森路之紅綠燈號誌轉成
    「紅燈」之後過「數秒」，中央路之紅綠燈號誌才會變為「
    綠燈」，故警員乙○○在中央路綠燈號誌顯示「2 秒之後」
    ，看到異議人由林森路路口停止線左轉過來，此時，林森路
    上之紅綠燈號誌必然顯示「紅燈」狀態，這是符合經驗法則
    之推論。此外，當時天候狀況正常，視線良好，警員乙○○
    自承在警界服務也有相當資歷，亦有取締交通違規之豐富經
    驗，應無誤判路口號誌變化之虞。從而，異議人必然有駕車
    闖越林森路紅燈號誌之違規行為無誤。異議人辯稱本案取締
    應係警員誤判所致云云，應不可信。
  (三)法院受理交通事件，準用刑事訴訟法之規定；其處理辦法，
    由司法院會同行政院定之，道路交通管理處罰條例第89條定
    有明文。另聲明異議案件之處理，除準用刑事訴訟法有關規
    定外，依道路交通案件處理辦法之規定處理之；交通法庭就
    聲明異議之案件，必要時，得訊問受處分人及其他關係人，
    並得傳喚證人，命行鑑定，實施勘驗，亦為道路交通案件處
    理辦法第4 條第2 項及第16條所明定。故員警舉發交通違規
    案件，並不以舉發照片為唯一證明方法（道路交通管理處罰
    條例第7 條、第7 條之1 、第7 條之2 規定也可參照）。是
    依現行法律規定，警員取締交通違規，並不限於科學儀器所
    採證據，惟仍須就事件所涉相關證據資料，包括供述及非供
    述證據，依據證據法則，憑以認定行為人交通違規行為之有
    無。此乃因交通違規事件之特性，行為態樣甚夥，甚至稍縱
    即逝，考以汽機車駕駛人闖紅燈、違規迴轉等違規行為之本
    質，多係發生於轉瞬間，通常仰賴執行取締違規公務員當場
    認識及明快判斷，且必須立即採取取締作為，以維護交通安
    全，若此類行為若均要求以科學儀器取證，無異強人所難。
    故於此類案件，舉發員警親眼見聞違規經過，並以證人身分
    具結後在法院證述，仍不失為認定交通違規事實有無之證據
    方法。本案警員乙○○係駕車經過中央路口要去他處執行交
    整勤務，並在中央路口等綠燈時，發現異議人上述違規行為
    ，進而將異議人攔停開單，而非有計畫地在中央路與林森路
    口實行取締交通違規之勤務，業如前述，是本案取締顯然出
    於偶然，則警員乙○○在發生本案違規行為發生之當下未以
    當下拍攝影片或拍照之方式存證，應未違法，且合於情理。
    異議人辯稱本件闖紅燈違規事實應以其他科學證據證明云云
    ，尚無可取。
五、綜上所陳，異議人之本件違規行為屬實，原處分機關依道路
    交通管理處罰條例第53條第1 項、第63條第1 項第3 款暨違
    反道路交通管理事件統一裁罰基準表等相關規定，裁處異議
    人罰鍰2,700 元，並記違規點數3 點，於法並無不合。本件
    異議為無理由，應予駁回。此外，本案違規事實已經明確，
    異議人聲請將警員乙○○送測謊鑑定，核無必要，應予駁回
    ，附此敘明。
據上論斷，應依道路交通管理處罰條例第87條第2 項，道路交通
案件處理辦法第19條，裁定如主文。
中    華    民    國    99    年    10    月    28    日
                  交通法庭    法   官  王  紹  銘
以上正本證明與原本無異。
如不服本裁定，應於裁定送達後5 日內向本院提出抗告狀（須附
繕本）。
                              書記官  洪  秀  虹
中    華    民    國    99    年    11    月    1     日

司法院資訊處製作；財團法人民間司法改革基金會備份。
